【裁判字號】    92,台上,2000
【裁判日期】    920918
【裁判案由】    返還工程款等
【裁判全文】
最高法院民事裁定                              九十二年度台上字第二○○○號
    上  訴  人  花蓮縣政府
    法定代理人  謝深山
    訴訟代理人  陳清華律師
    被 上訴 人  呂發起營造有限公司
    法定代理人  許駿敏
右當事人間請求返還工程款等事件，上訴人對於中華民國九十二年五月二十九日台灣
高等法院花蓮分院第二審更審判決（九十二年度重上更(一)字第六號），提起上訴，本
院裁定如左：
    主  文
上訴駁回。
第三審訴訟費用由上訴人負擔。
    理  由
本件上訴人法定代理人已於上訴第三審後之民國九十二年八月間變更為謝深山，茲據
其聲明承受訴訟，經核尚無不合，應予准許，合先說明。
次按對於第二審判決上訴，非以其違背法令為理由，不得為之。又提起上訴，上訴狀
內應記載上訴理由，表明原判決所違背之法令及其具體內容，暨依訴訟資料合於該違
背法令之具體事實，民事訴訟法第四百六十七條、第四百七十條第二項定有明文。而
依同法第四百六十八條規定，判決不適用法規或適用不當者，為違背法令；依同法第
四百六十九條規定，判決有該條所列各款情形之一者，為當然違背法令。是當事人提
起上訴，如依民事訴訟法第四百六十八條規定，以第二審判決有不適用法規或適用法
規不當為理由時，其上訴狀或理由書應表明該判決所違背之法令條項，或有關判例、
解釋之字號，或成文法以外之習慣或法理等及其具體內容，暨係依何訴訟資料合於該
違背法令之具體事實；如以民事訴訟法第四百六十九條所列各款情形為理由時，其上
訴狀或理由書應表明該判決有合於各該條款規定情形之具體內容，及係依何訴訟資料
合於該違背法令之具體事實。上訴狀或理由書如未依上述方式表明，或其所表明者顯
與上開法條規定不合時，即難認為已合法表明上訴理由，其上訴自非合法。本件上訴
人對第二審判決提起上訴，雖以該判決有不備理由及違背言詞辯論主義、處分權主義
等違背法令為由，惟核其上訴理由狀所載內容，仍屬就原審取捨證據、認定事實之職
權行使暨其他與判決結果不生影響之理由，指摘原判決不當，並就原審本於上開職權
之行使所論斷：本件上訴人依合約第二十四條第二項後段，以被上訴人有任意停工、
作輟無常致延宕工程之可歸責事由，終止系爭合約，為屬無據，其僅得依同條項前段
不可歸責於上訴人之事由終止合約，並應依約就被上訴人已完成工程及進場材料核實
給價。況按定作人於工作未完成前，任意終止契約者，依民法第五百十一條之規定，
應賠償承攬人因契約終止而生之損害。被上訴人承攬上訴人之系爭工程後，既因不可
歸責於被上訴人之事由，遭上訴人任意終止，該因終止契約所生之不利益，自應由上
訴人承擔，始符公平原則，且不違背上開規定之法意。是以被上訴人依約已完成之工
程及進場之材料縱對上訴人無利益，上訴人仍應核實給價，庶免無可歸責事由之被上
訴人因此而受不測之損害。又上訴人就系爭工程於民國八十五年四月終止合約前，已
完成並經估驗計價金額為新台幣（下同）五千二百三十九萬零八百十元，被上訴人僅
領取九成估驗款四千七百十五萬一千七百三十元，尚有五百二十三萬九千零八十元保
留款一節，並無爭執，則上訴人依約核實給價之金額應為已完成且經估驗計價之五千
二百三十九萬零八百十元無訛，上訴人主張為經其驗收合格之四千零七十五萬四千元
，尚無可採。上訴人請求被上訴人給付溢領之六百三十九萬七千七百三十元，為無理
由。另上訴人請求被上訴人償還其代償船渠費用二百七十萬元部分，雖經被上訴人自
認，惟被上訴人對上訴人尚有五百二十三萬九千零八十元保留款未領，被上訴人既已
為抵銷之抗辯，則上訴人據以訴請被上訴人給付九百零九萬七千七百三十元本息，均
屬無據，不應准許等情，泛言謂為違法，而非表明該判決所違背之法令及其具體內容
，暨依訴訟資料合該違背法令之具體事實，難認其已合法表明上訴理由。依首揭說明
，應認其上訴為不合法。
據上論結，本件上訴為不合法。依民事訴訟法第四百八十一條、第四百四十四條第一
項、第九十五條、第七十八條，裁定如主文。
中      華      民      國    九十二    年      九      月     十八     日
                              最高法院民事第五庭
                                  審判長法官  朱  錦  娟
                                        法官  顏  南  全
                                        法官  許  澍  林
                                        法官  葉  勝  利
                                        法官  鄭  玉  山
      右正本證明與原本無異
                                              書  記  官
中      華      民      國    九十二    年      九      月     三十     日
                                                                        Ｒ


司法院資訊處製作；財團法人民間司法改革基金會備份。
